臺灣彰化地方法院刑事判決　　　　　　　　　　　　　　九十三年度易字第二七號
　　公　訴　人　臺灣彰化地方法院檢察署檢察官
　　被　　　告　甲○○
右列被告因恐嚇取財等案件，經檢察官提起公訴（九十二年度偵字第六八二七、七三
三○號），本院判決如左：
    主  文
甲○○無罪。
    理  由
一、公訴意旨略以：被告甲○○與戊○○、乙○○（二人均已另提起公訴）、施寶乾
    （通緝中）等人共同基於意圖為自己不法所有之概括犯意聯絡，在附表所示之時
    間、地點，連續二次竊取如附表所示被害人所有之自小貨車，行竊得手後，再依
    所竊得之自小貨車上或車內找尋被害人電話，由戊○○以電話與如附表所示之被
    害人聯絡，向被害人恐嚇稱如不匯款贖回自小客貨車，就將自小客貨車解體，致
    被害人心生畏怖，依約於附表所示匯款時間，匯入如附表所示之金額至戊○○向
    其不知情之友人劉奇展、鄭哲勳分別借用之中國農民銀行員林分行戶名劉奇展、
    帳號00000000000000號及北斗郵局戶名鄭哲勳、帳號00000
    00號之帳戶內，其竊取、恐嚇取財之時間、地點、所竊得財物之數量、恐嚇所
    得之款項數額，均詳如附表所載。嗣於民國九十二年七月一日上午十時二十分許
    ，戊○○駕駛被告甲○○所有車號ＰＫ─三一八二號自用小客車搭載乙○○，在
    彰化縣北斗鎮○○路旁撥打公共電話勒贖財物之際，為警當場查獲，始循線查知
    上情，因認被告甲○○涉犯刑法第三百二十一條第一項之加重竊盜及第三百四十
    六條第一項之恐嚇取財罪嫌。
二、按犯罪事實應依證據認定之，無證據不得認定犯罪事實；被告或共犯之自白，不
    得作為有罪判決之唯一證據，仍應調查其他必要之證據，以察其是否與事實相符
    ；又不能證明被告犯罪者，應諭知無罪之判決，刑事訴訟法第一百五十四條第二
    項、第一百五十六條第二項、第三百零一條第一項分別定有明文。且認定不利於
    被告之事實，須依積極證據，苟積極證據不足為不利於被告事實之認定時，即應
    為有利於被告之認定，更不必有何有利之證據；並認定犯罪事實所憑之證據，雖
    不以直接證據為限，間接證據亦包括在內，然而無論直接或間接證據，其為訴訟
    上之證明，須於通常一般之人均不致有所懷疑，而得確信其為真實之程度者，始
    得據為有罪之認定，倘其證明尚未達到此一程度，而有合理之懷疑存在時，基於
    無罪推定之原則，即應為無罪之判決，最高法院三十年上字第八一六號判例、七
    十六年台上字第四九八六號判例可資參照。再按「刑事訴訟法第一百五十六條第
    二項之立法意旨乃在防範被告自白之虛擬致與真實不符，故對自白在證據上之價
    值加以限制，明定須藉補強證據以擔保其真實性。又利用非共同被告之共犯之自
    白或其他不利於己之陳述，為認定被告犯罪之證據，不特與利用被告自己之自白
    作為其犯罪之證明同有自白虛偽性之危險，亦不免有嫁禍於被告而為虛偽供述之
    危險。故就刑事訴訟法第一百五十六條第二項之立法意旨觀之，非共同被告之共
    犯之自白或其他不利於己之陳述，固得作為認定被告犯罪之證據，但不得作為有
    罪判決之唯一證據，仍應調查其他必要之證據，以察其是否與事實相符，亦即仍
    須有補強證據以擔保該共犯自白之真實性，始得採為斷罪之依據，並非絕對可由
    法院自由判斷該共犯之自白或不利於己之陳述之證明力，若不為調查，而專憑此
    項供述據為被告犯罪事實之認定，即與上開規定有違。」亦有最高法院九十二年
    度台上字第三二八二號判決可資參照。
三、本件公訴人認被告甲○○涉犯刑法第三百二十一條第一項之加重竊盜及第三百四
    十六條第一項之恐嚇取財罪嫌，無非以（一）另案被告即共犯戊○○、乙○○於
    警詢、偵查中之自白；（二）被害人丁○○、己○○、丙○○等人於警詢及偵查
    中指訴渠等車輛遭竊及被恐嚇取財之事實；（三）證人鄭哲勳、劉奇展於警詢時
    證述帳戶遭戊○○非法使用之情；（四）被告甲○○將其所有之車牌號碼ＰＫ─
    三一八二號自小客車借予戊○○使用之事實；（五）復有贓物認領收據、匯款申
    請書影本一紙、車輛竊盜資料個別查詢報表五紙、車輛協尋及尋獲電腦輸入單五
    紙、帳戶查詢資料四紙等附卷可稽，足證共犯戊○○、乙○○之自白確與事實相
    符，為其主要論據。訊據被告甲○○堅決否認涉有本件加重竊盜及恐嚇取財犯行
    ，辯稱：伊並無參與竊車勒贖，也沒有分到錢，之前是住在戊○○的住處，一開
    始有付租金，後來沒有付，所以戊○○向伊借車，不好意思不借他，也是不得已
    才借他的，哪知道會這樣，後來他們把該車撞壞，伊有對他們抱怨，他們才誣賴
    伊等語。經查：
（一）被害人丙○○固於警詢中指訴其所有之Ａ七─七八五六號自小貨車被竊及遭恐
      嚇取財之事實，惟另案被告戊○○及乙○○於警詢、偵查中已供稱該件犯行係
      戊○○、乙○○及施寶乾三人所為，被告甲○○並未參與，且該部分之犯罪事
      實亦不在本件起訴範圍內，起訴書逕引為證據，容有誤會，核先說明。
（二）被害人丁○○、己○○雖分別於警詢時指訴渠等所有如附表所示之自小貨車，
      於附表所示之時、地遭竊，並於附表所示之時間遭他人以電話恐嚇取財，及因
      而將款項匯入如附表所示之帳戶內之事實，並有贓物認領保管收據、車籍作業
      系統查詢認可資料報表、匯款明細等資料附卷可按，惟並未指訴目擊或聽聞被
      告涉犯本案之事實，故以其指訴之事實觀之，實難遽認被告與本案之犯罪事實
      有直接之關聯。
（三）證人鄭哲勳、劉奇展固於警詢時證述渠等帳戶遭另案被告戊○○非法使用之情
      ，並有各該帳戶之基本資料、交易明細表等附卷可按，然渠等並未證述被告甲○○與該帳戶之使用有何關聯，是以亦尚難憑此即遽為被告有罪之認定。
（四）又被告雖坦承將其所有之車牌號碼ＰＫ─三一八二號自小客車借予另案被告戊○○使用之事實，惟衡諸被告案發時借住於另案被告戊○○之戶籍地，雙方又
      係親戚關係（被告係戊○○之堂叔）等情，另案被告戊○○偶向被告借車使用
      ，實無違常情，至借車後另案被告戊○○做如何之使用，亦非被告所得控制；
      且另案被告戊○○、乙○○於九十二年七月一日十時二十分許，駕駛被告甲○○所有之車牌號碼ＰＫ─三一八二號自小客車，至彰化縣北斗鎮○○路旁打公
      共電話向被害人恐嚇而為警查獲之際，被告並未在場，更足徵其辯稱僅有借車
      之行為，其餘則不知情等語，並非全然無據，因而尚不能僅憑被告借車予另案
      被告戊○○之行為，即逕認被告與本案之竊車勒贖犯行有何直接之關聯。
（五）末查，另案被告戊○○、乙○○於警詢、偵查中雖供稱被告確有參與如附表所
      示之犯行，然本案除檢察官所提出之前揭間接證據外，並查無任何直接證據足
      資證明被告確有如附表所示之犯行，而本院認檢察官所提出之證據尚不足以補
      強共犯自白之真實性而使本院確信被告確有為本案之犯行。何況如附表編號二
      之犯行，據另案被告戊○○、乙○○於警詢及偵查時所供述之詞，被告並未參
      與該件竊車或恐嚇取財行為之實施，且亦因另案被告施寶乾急需用款而未將贓
      款分配予被告，則被告既未參與實施犯罪又未取得贓款，其是否確有參與該犯
      行，更屬有疑。
四、綜上所述，因檢察官於訴訟上應負提出證據及說服之實質舉證責任，倘現存卷內
    證據尚未達有罪程度之確信時，自應為有利於被告之認定（參照最高法院九十二
    年台上字第一二八號判例）；且事實審法院法官，若欲對被告為有罪判決，定需
    積極之證據已足認定被告犯罪，始得為之。不得僅因懷疑被告辯解之真實性，在
    證據未達有罪心證之情形下，逕為被告有罪之認定（參照最高法院九十二年度台
    上字第二五七○號判決）。本件依卷內資料，尚無法使本院審理之法官達確認之
    心證，復查無其他積極證據足認被告有公訴人所指加重竊盜及恐嚇取財之犯嫌，
    揆之首開說明，即應為被告有利之認定，而對被告為無罪之諭知。
據上論斷，應依刑事訴訟法第三百零一條第一項，判決如主文。
本案經檢察官陳德芳到庭執行職務。
中      華      民      國    九十三    年      四      月      六      日
                                      臺灣彰化地方法院刑事第三庭
                                              審判長法官     李  進  清
                                              法      官高  文  崇
                                              法      官     紀  佳  良
右正本證明與原本無異。
如不服本判決，應於判決送達後十日內，向本院提出上訴狀。
告訴人或被害人對於判決如有不服具備理由請求檢察官上訴者，其上訴期間之計算係
以檢察官收受判決正本之日期為準。
                                              法院書記官     陳  鍚  威
中      華      民      國    九十三    年      四      月      十五    日
附表：
┌──┬─────┬────────┬────┬────────┬───┐
│編號│被害人及車│車輛失竊時間、地│恐嚇時間│被害人匯款時間、│備註  │
│    │號        │點及竊盜手法    │        │金額與匯入帳戶  │      │
├──┼─────┼────────┼────┼────────┼───┤
│ 一 │丁○○所有│九十二年四月二十│九十二年│九十二年四月二十│已提領│
│    │車號五九二│九日凌晨，在彰化│四月二十│九日上午九時五十│，由劉│
│    │八─ＧＡ號│縣溪州鄉尾厝村中│九日上午│六分許；中國農民│淑雄負│
│    │自小貨車（│山路四段四五五巷│八時許，│銀行「劉奇展」帳│責朋分│
│    │登記全順企│二十號前，由王耀│由乙○○│戶0000000│贓款，│
│    │業股份有限│慶駕駛其所有車號│告知劉淑│0000000號│戊○○│
│    │公司所有）│ＰＫ─三一八二號│雄被害人│；金額四萬元。  │、李芳│
│    │          │搭載乙○○前往，│電話後，│                │澤各分│
│    │          │由乙○○以六角扳│由戊○○│                │得一萬│
│    │          │手竊取，甲○○把│打電話勒│                │五千元│
│    │          │風，得手後逃逸。│贖。    │                │，王耀│
│    │          │                │        │                │慶分得│
│    │          │                │        │                │一萬元│
│    │          │                │        │                │。    │
├──┼─────┼────────┼────┼────────┼───┤
│ 二 │己○○所有│九十二年六月二十│九十二年│九十二年六月二十│已提領│
│    │車號Ｎ四─│八日凌晨，在雲林│六月二十│八日上午；北斗郵│，劉淑│
│    │五五四三號│縣斗六市榴中里中│八日上午│局「鄭哲勳」帳戶│雄分得│
│    │自小貨車（│興路五八號屋後，│八時許，│0000000號│三千元│
│    │登記尚峰煤│由施寶乾駕駛王耀│由戊○○│；金額二萬元。  │，李芳│
│    │氣行所有）│慶所有車號ＰＫ─│打電話勒│                │澤分得│
│    │          │三一八二號自小客│贖。    │                │四千元│
│    │          │車搭載乙○○前往│        │                │，施寶│
│    │          │，由乙○○以六角│        │                │乾分得│
│    │          │扳手竊取，施寶乾│        │                │六千元│
│    │          │在旁把風，得手後│        │                │，王耀│
│    │          │逃逸。          │        │                │慶分得│
│    │          │                │        │                │四千元│
│    │          │                │        │                │。    │
└──┴─────┴────────┴────┴────────┴───┘
